【裁判字號】    98,訴,1084
【裁判日期】    981229
【裁判案由】    清償債務
【裁判全文】
臺灣臺北地方法院民事判決              98年度訴字第1084號
原      告  丁○○
訴訟代理人  翁志明律師
被      告  戊○○
            己○○
共      同
訴訟代理人  陳浩華律師
複代理人    丙○○
            甲○○
            莊慶洲律師
上列當事人間請求清償債務事件，本院於民國98年12月4日言詞
辯論終結，判決如下：
    主      文
被告己○○應給付原告新臺幣伍拾萬元及自民國九十八年六月六
日起至清償日止按年息百分之五計算之利息。
原告其餘之訴駁回。
訴訟費用由被告己○○負擔百分之十七，餘由原告負擔。
本判決第一項於原告以新臺幣拾捌萬元供擔保後，得假執行；被
告己○○如以新臺幣伍拾萬元為原告預供擔保，得免為假執行。
原告其餘假執行之聲請駁回。
    事實及理由
一、原告主張下列情詞，並聲明(1)被告己○○應給付原告新臺幣
    （下同）100 百萬元，及自起訴狀送達之日起至清償日止按
    年息5%計算之利息；(2)被告戊○○應給付原告190 萬元，及
    自起訴狀送達之日起至清償日止按年息5%計算之利息。；(3)
    願供擔保請准宣告假執行：
  (一)被告己○○於民國94年3 月間，向原告借款新臺幣（下同）
    100 萬元，約定月息2 分預扣，借期1 年，原告於同年月9
    日匯款75萬元至己○○指定帳戶。己○○於95年2 月24日先
    還上開借款其中50萬元，後於96年3 月1 日又向原告加借50
    萬元，約定利息同為月息2 分預扣，原告並於翌日交付現金
    25萬元予己○○。詎本項借款（下稱第(一)項借款）到期尚有
    100 萬元未據己○○返還。
  (二)己○○另於95年10月間持客票向原告借貸30萬元，約定月息
    2 分預扣，借期2 個月，原告遂於95年10月26日自中國信託
    帳戶領取19萬元，另湊現金9 萬8 千一併交付己○○；嗣己
    ○○於95年12月初，另持客票再向原告借貸100 萬元，約定
    利息2 分預扣，借期半年，原告於95年12月7 日自中國信託
    帳戶領取85萬元，另湊現金3 萬元一併交付己○○。本項借
    款（下稱第(二)項借款）己○○均未返還，其交付之客票亦均
    退票未獲兌現。其後戊○○於96年12月間向原告表明願對本
    項借款負責，除交付原告利息7 萬2 千元外，並交付原告面
    額130 萬元之支票1 紙換取己○○交付之客票，惟該支票屆
    期亦退票未獲兌現。
  (三)己○○又於96年初，分三次持客票向原告借款共計60萬元，
    原告亦分別於96年1 月2 日自中國信託領18萬1000元加現金
    1 萬5000元共19萬6000元交付己○○、96年1 月19日自中國
    信託領15萬元加現金3 萬4000元共18萬4000元交付己○○、
    96年1 月24日自中國信託轉帳20萬元至己○○指定帳戶。後
    戊○○於96年10月中旬向原告表示本項借款其願負責，除交
    付原告利息4 萬8000元外，並持面額60萬元之支票換取己○
    ○交付之前開客票。然被告戊○○交付之上開支票屆期仍未
    獲兌現。本項借款（下稱第(三)項借款）迄未據返還。
  (四)綜上所述，己○○應返還原告借款100 萬元，戊○○應返還
    原告借款190 萬元，惟經催討迄未給付，爰依消費借貸關係
    訴請渠等分別如數返還。
二、被告則否認原告之主張，辯稱原告未舉證證明曾將借款交付
    被告等語，並請求駁回原告之訴。
三、經查，原告主張己○○積欠第(一)項借款100 萬元未還一節，
    固提出被告不爭執真正之活期存款取款憑條暨大眾銀行匯款
    申請書代收入傳票影本各1 紙（見本院卷第57頁），及聲請
    訊問證人乙○○○以證明其將借款交付己○○之事實。而上
    開取款憑條暨匯款傳票上載金額均為75萬元，證人乙○○○
    證稱於96年3 月初於原告家中親見原告交付己○○二十幾萬
    元等語（見本院卷第97至98頁筆錄），與原告所陳先後交付
    己○○75萬元、25萬元，共計100 萬元之事實，固亦相符。
    惟本項借款原告既僅交付己○○100 萬元，縱經約定採預扣
    利息方式計算，借款總額應為150 萬元，惟自貸與金額中預
    扣利息，該預扣部分既未實際交付借用人，即不能認係貸與
    本金額之一部（最高法院29年上字第1306號判例意旨參照）
    ，是本項借款僅能認原告貸與己○○100 萬元。又原告自陳
    己○○已於95年2 月24日返還其中50萬元，則原告就本項借
    款僅得再請求己○○返還50萬元。次查，原告雖另主張戊○
    ○表明願對前揭第(二)項、第(三)項借款合計190 萬元負返還責
    任，惟為戊○○所否認。原告雖提出面額100 萬元、60萬元
    之支票各1 紙，指為戊○○所交付，用以證明戊○○確有承
    擔上開債務之事實。惟上開支票縱係戊○○交予原告，然交
    付票據之原因非僅一端，原告並未提出其他佐證，自無從僅
    憑戊○○交付原告上開支票之事實，遽行推認其有承擔上開
    借款債務之承諾。此外原告並未提出足證戊○○確有承擔上
    開債務之證據，則原告主張戊○○應負返還190 萬元借款之
    責任云云，即屬無據。
四、綜上所述，原告主張己○○尚欠50萬元借款未還之事實，尚
    堪採信。逾此部分所主張之事實，則無可採。末按給付無確
    定期限者，債務人於債權人得請求給付時，經其催告而未為
    給付，自受催告時起，負遲延責任。其經債權人起訴而送達
    訴狀，與催告有同一之效力；又遲延之債務，以支付金錢為
    標的者，債權人得請求依法定利率計算之遲延利息；應付利
    息之債務，其利率未經約定，亦無法律可據者，週年利率為
    百分之五，民法第229 條第2 項、第233 條第1 項前段、第
    203 條定有明文。從而，原告請求己○○給付50萬元，及自
    起訴狀繕本送達翌日即98年6 月6 日起至清償日止，按年息
    5%計算之利息部分，為有理由，應予准許；逾此範圍之請求
    ，為無理由，應予駁回。兩造陳明願供擔保，聲請宣告假執
    行或免為假執行，經核原告勝訴部分，合於法律規定，爰分
    別酌定相當之擔保金額宣告之；原告其餘假執行之聲請，因
    訴之駁回而失所依據，不予准許。
五、依民事訴訟法第79條，第390 條第2 項、第392 條第2 項，
    判決如主文。
中    華    民    國    98    年    12    月    29    日
                      民事第三庭  法  官  黃明發
以上正本係照原本作成
如對本判決上訴，須於判決送達後20日內向本院提出上訴狀
中    華    民    國    98    年    12    月    31    日
                                  書記官  陳怡如

司法院資訊處製作；財團法人民間司法改革基金會備份。
